【裁判字號】    99,重訴,870
【裁判日期】    991029
【裁判案由】    清償借款
【裁判全文】
臺灣臺北地方法院民事判決             99年度重訴字第870號
原      告  永豐商業銀行股份有限公司
法定代理人  乙○○
訴訟代理人  己○○
被      告  丙○○○原名丁○.
            戊○○
共      同
訴訟代理人  甲○○
上列當事人間請求清償借款事件，由臺灣士林地方法院移送前來
，本院於民國99年10月21日言詞辯論終結，判決如下：
    主  文
被告應連帶給付原告新臺幣柒佰玖拾伍萬玖仟柒佰玖拾柒元，及
自民國九十四年四月六日起至清償日止，按週年利率百分之十點
五計算之利息，暨自民國八十五年三月二日起至清償日止，按週
年利率百分之二點一計算之違約金。
原告其餘之訴駁回。
訴訟費用由被告連帶負擔三分之二，餘由原告負擔。
本判決原告勝訴部分於原告以新臺幣貳佰陸拾伍萬伍仟元為被告
供擔保後，得假執行。但被告如以新臺幣柒佰玖拾伍萬玖仟柒佰
玖拾柒元為原告預供擔保，得免為假執行。
原告其餘假執行之聲請駁回。
    事實及理由
一、原告起訴主張：被告丙○○○於民國82年6月2日向原告借款
    新臺幣（下同）1,000萬元、200萬元，借款期限均為82年9
    月6日起至83年9月6日止，利息分別按週年利率百分之10.5
    、12計息，並約定如未依約清償，被告即喪失期限利益，債
    務視為全部到期，另加計逾期在6個月內者，按上開利率之1
    成，逾期超過6個月者，按上開利率之2成之違約金。詎被告
    丙○○○未依約繳息，經臺灣士林地方法院（下稱士林地院
    ）依強制執行程序拍賣擔保品後，仍欠本金7,959,797元及
    自85年3月2日起算之利息、違約金未清償，又被告戊○○為
    連帶保證人，應負連帶清償責任。為此依消費借貸、連帶保
    證之法律關係，提起本件訴訟。並聲明：(1)被告應連帶給付
    原告7,959,797元，及自85年3月2日起至清償日止，按週年
    利率百分之10.5計算之利息，暨自85年3月2日起至清償日止
    ，按週年利率百分之2.1計算之違約金。(2)願供擔保，請准
    宣告假執行。
二、被告之抗辯：
  (一)被告向原告申貸時，經鑑價提出足額或超出金額之不動產作
    為擔保品，業經原告拍賣處分，被告已無恆產。
  (二)依民法第144條規定時效完成後，債務人得拒絕給付，原告
    之請求權顯已超出法律規定之時效，被告主張拒絕履行。
  (三)有換約的事實，但換約是在82年6月2日，保證人是在82年9
    月6日才去簽的。並聲明：(1)原告之訴及假執行之聲請均駁
    回。(2)如受不利判決，願供擔保請准宣告免於假執行。
三、原告主張：被告丙○○○於82年6月2日向原告借款1,000萬
    元、200萬元，被告戊○○為連帶保證人，借款期限均為82
    年9月6日起至83年9月6日止，利息分別按週年利率百分之
    10.5、12計息，並約定如未依約清償，被告即喪失期限利益
    ，債務視為全部到期，另加計逾期在6個月內者，按上開利
    率之1成，逾期超過6個月者，按上開利率之2成之違約金，
    被告丙○○○未依約繳息，經士林地院依強制執行程序拍賣
    擔保品後，仍欠本金7,959,797元及自85年3月2日起算之利
    息、違約金未清償等情，有借據、士林地院民事執行處通知
    、分配表為證（見士林地院卷第31至34頁、本院卷第32、33
    頁），並經本院依職權調閱士林地院84年度拍字第1037號卷
    、84年度執字第3174號卷查核無訛，堪信為真實。
四、民法第125條規定：「請求權，因十五年間不行使而消滅。
    但法律所定期間較短者，依其規定」，同法第126條規定：
    「利息、紅利、租金、贍養費、退職金及其他一年或不及一
    年之定期給付債權，其各期給付請求權，因五年間不行使而
    消滅」，另違約金之約定，為賠償給付遲延所生之損害，於
    債務人給付遲延時，債權人始得請求，既非定期給付之債務
    ，其時效應為15年而非5年（最高法院96年度台簡上字第25
    號判決、95年度台上字第633號裁定參照），是本件消費借
    貸本金、利息、違約金債權之時效期間分別為15年、5年、
    15年，其中原告本金、違約金債權均未逾15年之時效，部分
    利息債權則已逾5年之時效。又原告係於99年4月6日對被告
    聲請發支付命令，有士林地院裁判費收據、支付命令聲請狀
    可稽（見士林地院卷第7、8頁卷），即生時效中斷之效力，
    故原告94年4月6日以後之利息債權未逾5年之時效，其餘利
    息債權則已罹於時效，被告依民法第144條第1項規定就已罹
    於時效之利息債權拒絕給付，洵屬有據。
五、再者，被告丙○○○於82年6月2日簽具借據，被告戊○○固
    於82年9月6日始於借據之連帶保證人欄上簽名、蓋章，有借
    據可憑（見士林地院卷第31頁、本院卷第33頁），兩者雖有
    時間上之差距，惟並不影響被告戊○○所應負之連帶保證人
    責任，被告執此為辯，尚不足採。
六、按保證債務之所謂連帶，係指保證人與主債務人負同一債務
    ，對於債權人各負全部給付之責任者而言，此就民法第272
    條第1項規定連帶債務之文義參照觀之甚明（最高法院45年
    台上字第1426號判例參照）。又連帶債務之債權人，依民法
    第273條第1項規定，得對債務人中之一人或數人或其全體，
    同時或先後請求全部或一部之給付。從而，原告依消費借貸
    、連帶保證之法律關係，請求被告應連帶給付如主文第1項
    所示之金額、利息及違約金，為有理由，應予准許，逾此部
    分之請求，則屬無據，故予駁回。
七、本件原告勝訴部分，兩造分別陳明願供擔保請准聲請宣告假
    執行或免為假執行，核無不合，爰分別酌定相當之擔保金額
    ，予以准許。至原告敗訴部分，其假執行之聲請失所附麗，
    應予駁回。
八、據上論結，本件原告之訴一部為有理由，一部為無理由，依
    民事訴訟法第79條、第85條第2項、第390條第2項、第392條
    第2項，判決如主文。
中    華    民    國    99    年    10    月    29    日
                  民事第六庭  法  官  張文毓
以上正本係照原本作成。
如對本判決上訴，須於判決送達後20日內向本院提出上訴狀（須
附繕本）。
如委任律師提起上訴者，應一併繳納上訴審裁判費。
中    華    民    國    99    年    11    月    1     日
                              書記官  賴敏慧

司法院資訊處製作；財團法人民間司法改革基金會備份。
